【裁判字號】    92,訴,213
【裁判日期】    920715
【裁判案由】    侵權行為損害賠償
【裁判全文】
臺灣苗栗地方法院民事判決                          九十二年度訴字第二一三號
    原      告  乙○○原名洪.
    被      告  甲○○
右當事人間附帶民事訴訟請求侵權行為損害賠償事件，經刑事庭裁定移送本院審理（
九十一年度附民字第四號），本院判決如左：
    主    文
被告應給付原告新台幣捌拾壹萬壹仟伍佰元，及自民國九十一年一月二十三日起至清
償日止，按年息百分之五計算之利息。
訴訟費用由被告負擔。
    事    實
甲、原告方面：
一、聲明：求為判決如主文第一項所示。
二、陳述：
  (一)被告基於意圖為自己不法所有之概括犯意，明知並無「富盛基金投資顧問公司」
    （下稱富晟公司），竟自民國八十八年三月十五日起至同年五月二十日止，連續
    在原告位於苗栗縣大湖鄉○○路五八號住處，向原告佯稱：「富晟公司資金雄厚
    ，業績優良，保證必定賺錢，若不賺錢，保證退錢」云云，遊說原告入股投資富
    晟公司，並簽發面額分別為新台幣（下同）二十萬元、十萬元、三十萬元、十萬
    元、十萬元，由訴外人邱得雄、謝明背書之本票五紙予原告，以供擔保，致原告
    陷於錯誤而同意投資，陸續交付新臺幣（以下同）一百一十萬元予被告，被告即
    據為己有，且自該款項中各取十萬元交予邱得雄、謝貫明。嗣經原告查覺並無上
    揭富晟公司存在，始知受騙，事後被告已償還二十八萬八千五百元予原告，尚欠
    八十一萬一千五百元迄未清償。被告詐欺之犯行，業經本院九十一年度易字第二
    四號刑事判決判處有期徒刑六月，復經臺灣高等法院臺中分院以九十一年上易字
    第三三○號判決駁回被告上訴而確定在案。。
  (二)被告故意不法侵害原告之權利，致原告受有八十一萬一千五百元之損害，爰依侵
    權行為法律關係，訴請被告給付原告八十一萬一千五百元，及自附帶民事訴訟起
    訴狀繕本送達翌日即九十一年一月二十三日起至清償日止，按年息百分之五計算
    之法定遲延利息。
乙、被告方面：
一、聲明：原告之訴駁回。
二、陳述：其未施用詐術欺騙原告，確實有將原告交付款項轉交與「柯明輝」，用以
    投資「柯明輝」所設立之「富晟公司」；願意退還原告其餘投資款，惟目前無力
    清償。
丙、本院依職權調閱本院九十一年度易字第二四號、臺灣高等法院臺中分院九十一年
    度上易字第三三○號刑事卷宗。
    理      由
一、本件原告起訴主張：被告基於意圖為自己不法所有之概括犯意，明知並無「富晟
    公司」，竟自八十八年三月十五日起至同年五月二十日止，連續在原告位於苗栗
    縣大湖鄉○○路五八號住處，向原告佯稱：「富晟公司資金雄厚，業績優良，保
    證必定賺錢，若不賺錢，保證退錢」云云，遊說原告入股投資富晟公司，並簽發
    面額分別為新台幣（下同）二十萬元、十萬元、三十萬元、十萬元、十萬元，由
    訴外人邱得雄、謝明背書之本票五紙予原告，以供擔保，致原告陷於錯誤而同意
    投資，陸續交付新臺幣（以下同）一百一十萬元予被告，被告即據為己有，且自
    該款項中各取十萬元交予邱得雄、謝貫明。嗣經原告查覺並無上揭富晟公司存在
    ，始知受騙，事後被告已償還二十八萬八千五百元予原告，尚欠八十一萬一千五
    百元迄未清償，被告故意不法侵害原告之權利，致原告受有八十一萬一千五百元
    之損害，爰依侵權行為法律關係，訴請被告給付原告八十一萬一千五百元，及自
    附帶民事訴訟起訴狀繕本送達翌日即九十一年一月二十三日起至清償日止，按年
    息百分之五計算之法定遲延利息。被告則以：其未施用詐術欺騙原告，確實有將
    原告交付款項轉交予「柯明輝」，用以投資「柯明輝」設立之「富晟公司」，願
    意退還原告其餘投資款，惟目前無力清償等語資為抗辯。
二、查原告主張被告以投資富晟公司為名，自八十八年三月十五日起至同年五月二十
    日止，陸續向原告收取一百一十萬元，並保證若不賺錢即退還所交付之款項，且
    簽發面額共五十萬元，經訴外人邱得雄、謝貫明背書之本票五紙予原告，以擔保
    債務之清償，於原告查覺並無富晟公司之存在後，被告已返還其中二十八萬八千
    五百元等事實，且為被告所是認，復有附於偵查卷內之契約書影本一件、本票影
    本五紙在卷可按（見臺灣苗栗地方法院檢察署九十年度交查字第一號偵查卷），
    堪信原告此部分主張為實在。惟被告否認有何詐欺犯行，並以前揭情詞置辯，經
    查：
  (一)原告主張並無被告所稱「富晟公司」、「柯明輝」存在乙節，業經臺灣苗栗地方
    檢察署檢察官先後向經濟部、國防部函查結果，確無被告所稱「富晟公司」之設
    立登記資料，亦無被告所指「六十二年次之柯明輝」之資料，有經濟部九十年八
    月二十一日經商字第○九○○二一八四四一○號函附公司簡略資料報表（見臺
    灣苗栗地方法院檢察署九十年度偵緝字第六一號卷第七一頁至七四頁）、國防部
    九十年八月二十八日易日字第一八二八三號函（上開偵查卷第七六頁）及戶役
    政連結作業系統個人基本資料（上開偵查卷第四三頁至第五一頁）各一件在卷可
    按；又被告若確有交付款項予「柯明輝」，亦應有「柯明輝」所出具之單據等書
    面以資證明，然被告自承既無任何單據，且亦無法交代「柯明輝」之詳細年籍等
    資料，在在均有違常理。是被告所辯：已將上開一百十萬元交予「柯明輝」，作
    為投資「柯明輝」設立之「富晟公司」等語，顯非實情，應無可採。
  (二)次查，原告主張被告為取得其信任，曾簽發交付上開五紙經訴外人邱得雄、謝貫
    明背書之本票予其等事實，業據被告是認在卷；佐以被告亦自承於取得原告交付
    之一百一十萬元後，曾交付其中二十萬元予邱得雄、謝貫明二人各十萬元乙節，
    亦核與訴外人邱得雄、謝貫明於偵查中供述情節相符，並有前開本票影本五紙附
    卷可證。是倘被告所辯：受領之一百一十萬元，係要交付予「柯明輝」，作為投
    資期貨之用等語屬實，則其自應將原告投資之一百一十萬元全數交付予「柯明輝
    」，豈有擅將其中二十萬元私相授受予訴外人邱得雄、謝貫明之理？益徵被告上
    述辯解，不足採信。由此亦可認定被告係施用詐術，使原告陷於錯誤，進而交付
    款項予被告。
  (三)縱認確實有「柯明輝」其人，而被告亦有將前開款項中九十萬元交付予柯明輝，
    然被告既明知該款項應全數交予「柯明輝」，竟將該款項中之二十萬元據為己有
    ，並將之交付予訴外人邱得雄、謝貫明，顯見被告自始即有為自己不法所有之意
    圖甚明。雖被告於事後已陸續償還二十八萬八千五百元予原告，然詐欺罪為即成
    犯，於詐欺行為完成時，即已成立，嗣後縱償還部分詐取之財物，亦無解於詐欺
    之成立。且本院九十一年度易字第二四號刑事判決及臺灣高等法院臺中分院九十
    一年度上易字第三三○號亦同此認定。
  (四)綜上，被告以投資虛構之公司為名，向原告收取款項，並將其中部分應做投資之
    款項，交付訴外人邱得雄、謝貫明，顯見其主觀上有為自己及他人不法所有之意
    圖，客觀上有施用詐術之行為，而原告亦因此而交付財物。是被告所辯其未施用
    詐術欺騙原告云云，顯不足採。
三、按因故意或過失不法侵害他人權利者，負損害賠償責任，民法第一百八十四條第
    一項前段有明文規定。查被告詐騙原告投資，核屬故意侵害原告權利之行為，被
    告自應依前開規定，賠償原告之損害。末按，給付無確定期限者，債務人於債權
    人得請求給付時，經其催告而未為給付，自受催告時起，負遲延責任，其經債權
    人起訴而送達訴狀，或依督促程序送達支付命令，或為其他相類之行為者，與催
    告有同一之效力；遲延之債務，以支付金錢為標的者，債權人得請求依法定利率
    計算之遲延利息，民法第二百二十九條第二項、第二百三十三條第一項前段亦分
    別有明文規定。從而，原告依侵權行為法律關係，於其所受損害範圍內，請求被
    告賠償八十一萬一千五百元，及附帶民事訴訟起訴狀繕本送達被告翌日即九十一
    年五月九日起至清償日止，按週年利率百分之五計算之法定遲延利息，為有理由
    ，應予准許。
四、據上論結，原告之訴為有理由，依民事訴訟法第七十八條，判決如主文。
中      華      民      國    九十二    年      七      月     十五     日
                                  臺灣苗栗地法院民事庭
                                            法      官    陳慧萍
右為正本，係照原本作成。
如對本判決上訴，須於判決送達後廿日內向本院提出上訴狀。
                                            法院書記官    張文玲
中      華      民      國    九十二    年      七      月     十五     日


司法院資訊處製作；財團法人民間司法改革基金會備份。
